最高法院刑事判決　　　　　　　　　　　　　　　八十七年度台上字第二五二七號
　　上訴人　甲○○
右上訴人因盜匪案件，不服台灣高等法院中華民國八十七年四月二十九日第二審更審
判決（八十七年度重上更(六)字第二三號，起訴案號：台灣新竹地方法院檢察署八十三
年度偵字第三○八八號），提起上訴，本院判決如左：
    主  文
原判決撤銷，發回台灣高等法院。
    理  由
本件原判決認定上訴人甲○○於民國八十三年三月九日下午一時許，至新竹市○○○
街一○八巷廿六號二樓之二黃木盛住處，欲向其借款新台幣（下同）三十萬元。因黃
某認其信用不佳，予以拒絕，且稱縱有錢亦不出借，語多譏諷。上訴人竟意圖為自己
不法之所有，意圖財，趁黃木盛在午睡之際，至廚房取得黃木盛所有之米酒瓶一只
，回至客廳，先拿起電話，再持酒瓶猛擊睡臥床上之黃木盛右頭部，使之右顳部耳前
軟組織水腫及裂創三處，擬擊昏後再搜括財物。黃木盛頭部被猛擊後，稍見昏迷旋又
醒來在床上掙扎爬走。上訴人見狀，為免其呼叫，並遂行得財之目的，頓萌殺機，遂
以破碎之酒瓶頭，割傷黃木盛左頸部，致黃木盛頸前及左側橫向裂創十三×三公分，
並因流血過多昏迷。上訴人復取出其所有，當天早上蹓狗後隨手放置於口袋內，已打
好繩結之狗繩一條，套住黃某頸部，強拖至臥房門邊，將繩頭繫於房門門環上。上訴
人則趁黃木盛甫昏迷無法抵抗時，強其手上之勞力士金錶及鑽戒各一只。旋至浴室
洗去身上血跡後，復至臥室拾取行兇用之酒瓶頭，再至客廳，將黃木盛置於桌上，裝
有黃木盛所有之金戒指、玉戒指各一枚、印章二枚、提款金融卡二枚、都朋打火機一
個、鑰匙四支、戒指盒一只、印章盒一只及黃木盛受友人戴金波之託暫為保管之戴金
波印章一枚、新竹區中小企業銀行北新分行空白支票一本之男用手提袋一併走。黃
木盛因遭上訴人以狗繩勒頸旋即窒息死亡。上訴人得手後，復意圖為自己不法之所有
，基於概括之犯意，於同日下午三時五十七分許，持所得之台灣省合作金庫花蓮支
庫（以下簡稱花蓮合庫），黃木盛帳號0000000000000號金融卡，至中
國國際商業銀行新竹分行所設之自動提款機，以金融卡插入自動提款機，並連續於同
日下午先後五次，將金融卡上所載之密碼輸入，依序冒領存款，除第五次為一萬五千
元外，前四次均為二萬元，均使花蓮合庫陷於錯誤，將該黃木盛之存款一一交付。上
訴人得手後猶不知足，仍基於同一不法所有之概括犯意，再於翌日上午七時卅六分許
，至彰化商業銀行新竹分行所設之自動提款機，以同一手法，連續於同日上午先後五
次，輸入密碼，各次依序意圖冒領存款一萬元、二萬元、二萬元、二萬元、二萬元，
前三次均使花蓮合庫陷於錯誤，依序將該黃木盛之存款給付。第四、五次則因自前一
日下午四時許起之交易併入次日計算，合計提款金額已逾十萬元而均未得逞，合計共
詐得十四萬五千元。上訴人得手後為免事跡敗露，除將提款金融卡二枚丟棄外，另至
高速公路頭前溪底部河床，焚燒上開印章、鑰匙、戒指盒、印章盒、米酒瓶頭、手提
袋等物。上揭勞力士錶、鑽戒、玉戒指、金戒指、都朋打火機，則於同月十五日上午
七時卅分許，利用其至新竹縣竹北市○○街五○二巷十一號喬蓮飯店六一○室休息二
、三小時之機會，將該物品藏置於該六○一室浴室天花板內。黃木盛嗣於八十三年三
月九日下午五時二十分，經其義子李仁基發現已死亡而報警處理，並查扣頸上所套繫
之狗繩一條。嗣經警方循線發現被告持提款卡詐領被害人存款，而於八十三年三月十
六日下午查獲，並於其手提包中起出十五萬一千元，其中十四萬五千元則為上訴人以
得之金融卡所冒領之贓款。並於同月十七日上午六時許，依其自白，在喬蓮飯店浴
室天花板內取出前開勞力士金錶一只、戒指三枚、都朋打火機一只。另於同日上午六
時三十分許，在前開頭前溪溪底河床，查獲經上訴人焚燒燒燬之印章盒及尚未燒燬之
上開黃木盛印章二枚、戴金波印章一枚、戒指盒一只、黃木盛鑰匙四支、米酒瓶頭一
只等物，上揭手提皮袋及支票則經燒成灰燼，另提款金融卡二枚則因上訴人將之丟棄
滅失而未尋獲等情。因而撤銷第一審判決，改判仍論處上訴人強而故意殺人罪刑，
固非無見。
惟查：(一)被告之自白，須非出於強暴、脅迫、利誘、詐欺或其他不正之方法，且與事
實相符者，得為證據，刑事訴訟法第一百五十六條第一項定有明文。如果被告之自白
，係出於不正之方法，並非自由陳述，即其取得自白之程序，已非適法，則不問自白
內容是否確與事實相符，因其非係適法之證據，即不能採為判決之基礎。上訴人於原
審抗辯其於警訊時被刑求，可從卷附之警訊錄音帶有「八、九個人都抓不住」等語可
以窺見等語（見原審上更(五)卷第二十一頁）。而原判決於理由欄引用勘驗該錄音帶之
勘驗筆錄之記載「經核聽該錄音帶勘驗刑警製作黃木盛被兇殺錄音帶時，被告有時喘
氣，偶爾吐痰，答話氣無力，沒有哀叫聲或被打聲音，但無恐嚇威逼言語」等情，逕
認警訊時製作之筆錄並無強暴脅迫情事。但上訴人已明白供稱該勘驗筆錄製作時，伊
未在場（見原審上更(六)卷第四十頁背面），原判決理由內說明此項錄音帶勘驗時上訴
人亦在場，為上訴人所是認云云，已有與前揭卷內資料不符之違誤。且上訴人嗣後對
於該勘驗筆錄之記載表示意見，所謂「被告有時喘氣」，供稱：因為警察拿毛巾摀住
我的鼻子，拿起後之喘息聲；「偶爾吐痰」，供稱：不是吐痰，是刑警灌水我吐出水
聲；「沒有哀叫聲或被打聲」，供稱：因為灌水完畢在作筆錄，故無被打聲；「刑警
問話反覆詢問，有時大聲，有時口氣差」，供稱：因為錄音帶有中斷，不是連貫的等
語。又供稱：「不過刑警有一句話被錄下『八、九人也捉他不住』，當時他們把我按
在沙發上，八、九人壓住我，我當時即在灌水，後來再把我綁在板凳上灌水時所說的
話」（見原審上更(六)卷第四十頁背面、第四十一頁）。參諸原審曾將該錄音帶送法務
部調查局鑑定結果，亦認該錄音帶有剪接及前後不連貫之情形（見原審上更(三)卷第二
十九頁）。則上訴人上開供述是否可採即非無審酌之必要，如果上訴人上開所供為可
採取，其於警訊時之筆錄，似非出於自由陳述，能否採為論罪之證據，非無研究之餘
地。且該錄音帶中有無上訴人所稱「八、九個人都抓不住」等語？是否確有如上訴人
前揭所供之情節？此與認定其自白是否出於自由陳述有關。本院前次判決發回意旨即
已指明。原審未經調查審酌，雖於理由內謂上訴人此項指控，僅能證明有多名警員抓
住上訴人之事實，尚無法據以推定上訴人係遭刑求云云。惟查以強暴、脅迫或其他不
正之方法，達到足以妨害被告自由陳述時，其所為之自白，即難符刑事訴訟法第一百
五十六條第一項所規定得為證據之要件。如以多數人或多達八、九人壓制被告，而製
作警訊筆錄，是否可認為以類似強暴、脅迫之其他不正方法而為﹖能否認此種自白，
出於任意性，尚待研酌。原判決未詳細調查審酌，將此部分警訊筆錄一併採為不利上
訴人之證據，並為認定上訴人犯罪理由之一，難認適法。(二)原判決事實及理由欄內均
認定上訴人強所得之財物中，有「鑰匙四支」，並於理由內說明應予發還黃素美。
但於判決主文卻諭知「鑰匙壹把」發還被害人黃木盛之繼承人黃素美，致事實、理由
與主文之記載不符，自屬於法有違。上訴意旨執以指摘原判決不當，非無理由，應認
仍有撤銷發回更審之原因。
據上論結，應依刑事訴訟法第三百九十七條、第四百零一條，判決如主文。
中      華      民      國    八十七    年      七      月     三十     日
                              最高法院刑事第十庭
                                  審判長法官  吳  雄  銘
                                        法官  池  啟  明
                                        法官  陳  宗  鎮
                                        法官  石  木  欽
                                        法官  吳  火  川
      右正本證明與原本無異
                                              書  記  官
中      華      民      國    八十七    年      八      月      三      日
